臺灣高等法院臺中分院民事判決　　　　100年度上易字第165號
上　訴　人　國涵電子有限公司
法定代理人　廖晨含
訴訟代理人　洪文智
被　上訴人　萬竑企業有限公司
法定代理人　張家華
訴訟代理人　蘇衍維律師
複　代理人　曾福卿
上列當事人間請求給付貨款事件，上訴人對於中華民國100年1月
24日臺灣臺中地方法院99年度訴字第2301號第一審判決提起上訴
，被上訴人並為訴之追加，本院於100年8月10日言詞辯論終結，
判決如下：
    主      文
原判決關於命上訴人國涵電子有限公司超過新臺幣伍拾捌萬元本
息部分，及該假執行之宣告，暨訴訟費用之裁判均廢棄。
上開廢棄部分，被上訴人在第一審之訴及其假執行之聲請駁回。
上訴人其餘上訴駁回。
被上訴人追加之訴駁回。
第一、二審訴訟費用由上訴人負擔五分之三，餘由被上訴人負擔
。追加之訴訴訟費用由被上訴人負擔。
    事實及理由
甲、程序方面：
一、按訴之變更或追加，非經他造同意，不得為之。但第255條
    第1項第2款至第6款情形，不在此限，民事訴訟法第446條第
    1項定有明文。查被上訴人即原告於民國（下同）100年7月
    27日起訴請求應再給付貨款新臺幣（下同）380,000元（見
    本院卷56、57頁），惟上訴人辯稱係借款300,000元，而被
    上訴人並未能就380,000元為貨款而非借款乙節舉證以實其
    說，自難為其有利之認定（容後述）。基此，被上訴人追加
    之訴本於貨款即買賣之法律關係與本件依買賣契約關係，請
    求給付貨款，兩訴基礎事實不同，而上訴人即被告已當庭表
    示不同意訴之追加（見本院卷55頁），揆諸首揭說明，本件
    追加之訴自屬於法不合。
二、次按「訴之變更或追加，非經他造同意，不得為之。但第25
    5條第1項第2款至第6款情形，不在此限。」，又「訴狀送達
    後，原告不得將原訴變更或追加他訴。但有下列各款情形之
    一者，不在此限：二、請求之基礎事實同一者。三、擴張或
    減縮應受判決事項之聲明者。四、因情事變更而以他項聲明
    代最初之聲明者。五、該訴訟標的對於數人必須合一確定時
    ，追加其原非當事人之人為當事人者。六、訴訟進行中，於
    某法律關係之成立與否有爭執，而其裁判應以該法律關係為
    據，並求對於被告確定其法律關係之判決者。」，民事訴訟
    法第446條第1項、第255條第1項第2款至第6款分別定有明文
    。查被上訴人於原審起訴請求「(一)、上訴人應給付被上訴人
    982,747元，及自支付命令送達上訴人之翌日即99年8月23日
    起至清償日止，按週年利率百分之5計算之利息。(二)、訴訟
    費用由上訴人負擔。(三)、願供擔保，請求宣告假執行。」，
    嗣於本院訴訟進行中撤回982,747元中之99年1月份貨款280,
    000元（見本院卷38頁），並於100年7月27日、100年8月4日
    具狀更正聲明請求為「(一)、上訴人應給付被上訴人580,000
    元（至於更正聲明狀記載為960,000元，係包括上述追加之
    380,0000元，併予明），及自99年8月23日起至清償日止
    ，按週年利率百分之5計算之利息。(二)、訴訟費用由上訴人
    負擔。(三)、願供擔保，請求宣告假執行。」（見本院卷56、
    69頁），核屬減縮應受判決事項之聲明（即減縮起訴聲明）
    ，其請求之原因基礎事實復同一，毋庸經上訴人同意，應予
    准許。
乙、實體方面：
一、被上訴人即原告主張：
  (一)、上訴人曾自98年12月間至99年1月間，上訴人分別向被上
      訴人訂購貨款總金額1,023,500元之節能燈泡三批（銷貨
      單號碼為Ｓ02533、Ｓ02534、Ｓ02750號），被上訴人已
      依約出貨完畢，於該期間上訴人償還部分貨款，並尚有積
      欠貨款，截至98年12月，上訴人積欠之貨款為771,640元
      ，此經上訴人法定代理人廖晨含及訴訟代理人洪文智於被
      上訴人出具之98年12月31日應收貨款對帳單（下稱應收貨
      款對帳單）上簽名確認，嗣洪文智與被上訴人法定代理人
      張家華再就利息做確認，包含以727,940元計算之利息14,
      559元（計算式：727,940×0.02＝14,559），扣除上訴人
      於99年2月10日給付已兌現期票50,000元、預付彩盒費用
      19,440元、退AMPLE LUX費用14,012元，計至98年12月份
      ，上訴人積欠被上訴人702,747元（計算式：771,640＋14
      ,559－50,000－19,440－14,012＝702,747）。再加上99
      年1月份貨款280,000元，上訴人共積欠被上訴人982,747
      元（計算式：702,747＋280,000＝982,747）。至上訴人
      答辯已交付2張票面金額分別為167,000元、576,000元之
      支票，餘額並已匯款還清云云，實則該2張支票業經計算
      扣除，而85,000元之匯款，則係給付更先前之貨款，與本
      件無關，爰依買賣契約關係，請求上訴人給付貨款，並聲
      明請求：「(1)上訴人應給付被上訴人982,747元，及自99
      年8月23日起至清償日止，按週年利率百分之5計算之利息
      。(2)訴訟費用由上訴人負擔。(3)上訴人願供擔保，請求宣
      告假執行。」。
  (二)、於本院補稱：
    1.被上訴人查證後得知，上訴人訴訟代理人洪文智於99年1
      月20日所匯款270,000元，確係償還上訴人所積欠99年1月
      22日之280,000元貨款之部分貨款，爰撤回此部分請求。
    2.又於100年6月22日、100年7月8日更正聲明狀陳稱：「上
      訴人於99年3月31日向被上訴人借款30萬元，有被上訴人
      委訴外人暐肯照明有限公司（下稱暐肯公司），將30萬元
      之金額，匯款於上訴人公司，此有訴外人暐肯公司之金融
      機構跨行轉帳明細可證（見本院卷40、41頁）。蓋被上訴
      人原認倘上訴人不主張上開匯款270,000元之事，則被上
      訴人亦不願主張上開借款300,000元之事；然今上訴人既
      於上訴第二審始主張27萬元之匯款，則被上訴人今亦主張
      上開300,000元借款之事。又此借款300,000元之事實，既
      然上訴人公司不同意被上訴人追加，則被上訴人迫於無奈
      ，必即另向法院對上訴人公司起訴，請求給付之。」（見
      本院卷38、48頁）。
    3.上訴人所交被上訴人收執之發票日99年5月15日、票號FS0
      000000、票面金額60,000元之客票（見原審卷28頁），確
      實有兌現。另發票日99年6月15日、票號FS0000000、票面
      金額60,000元之客票（見原審卷28頁），遭付款行庫退票
      之處分，惟上訴人其後有拿現金來換票。
    4.被上訴人再度整理原證2號所有支票與退票理由單後，發
      現漏列一筆發票日99年12月15日、票號FS0000000、票面
      金額60,000元之客票，故被上訴人整理後，總計上訴人給
      予被上訴人收執之支票與客票退票金額合計為960,000，
      是不含99年3月31日上訴人另向被上訴人借支之300,000元
      ，上訴人實際積欠貨款截至被上訴人向原審聲請核發支付
      命令即99年7月21日，總計上訴人公司尚積欠被上訴人公
      司全部之貨款為960,000元，有上開供擔保貨款之支票及
      退票理由單可為證明（見本院卷58至68頁）。爰更正聲明
      為請求上訴人應給付被上訴人貨款960,000元。原審判決
      上訴人應給付被上訴人在960,000元本息範圍內，並無不
      合。答辯聲明「(1)上訴駁回。(2)第二審訴訟費用由上訴人
      負擔」。
二、上訴人即被告抗辯：
  (一)、被上訴人所提未給付部分，上訴人已開立臺中商銀內新分
      行之期票2張，金額分別為16萬7,000元、57萬6,000元，
      並於99年3月31日由被上訴人提示兌現，餘額部分由洪文
      智於99年1月12日匯入被上訴人之法定代理人張家華於臺
      灣企銀林口分行之戶頭。又被上訴人提出銷貨單380,000
      元部分，係上訴人訴訟代理人洪文智之個人借貸，且兩造
      交易之貨品具有瑕疵云云，資為抗辯。答辯聲明「(1)被上
      訴人之訴及假執行之聲請均駁回。(2)訴訟費用由被上訴人
      負擔。(3)如受不利判決，願供擔保請准免為假執行之宣告
      。」。
  (二)、於本院補充辯稱：
    1.對於原證三的對帳單（見原審卷44頁）的真正不爭執；對
      於原證一（見原審卷23頁）有向被上訴人買99年1月22日
      的貨款亦不爭執。
    2.上訴人提出的合作金庫的匯款傳票（見本院卷34頁）所記
      載99年1月20日匯款金額270,000元給被上訴人法定代理人
      張家華，就是預先支付給被上訴人該筆99年1月22日的貨
      款，因為依照原證三的對帳單，兩造對關於貨款的對帳時
      間截止日是98年12月31日，上訴人因為先前在98年12月31
      日之前有積欠被上訴人貨款，被上訴人不可能在沒有收取
      貨款時出貨給上訴人，所以上訴人就預先支付貨款給被上
      訴人，兩天後，被上訴人就出貨給上訴人，而且上訴人並
      未積欠被上訴人法定代理人張家華個人任何款項，上訴人
      不可能匯款給張家華270,000元。
    3.至98年12月31日上訴人共積欠被上訴人700,2747元，雙方
      以700,000元和解，上訴人共開了12張合計700,000元支票
      ，兌現了其中面額各為60,000元之支票（票號合作金庫北
      羅東分行138381、138382，見原審卷29頁），現在尚欠58
      0,000元。
    4.被上訴人提出洪慧美580000元支票都在對帳單700,000元
      裡面，另外兩張已經兌現了120,000元，所以加起來是700
      ,000元，上訴人自認580,000元是積欠被上訴人之貨款。
      另外380,000元於99年3月31日透過訴外人暐肯公司匯300,
      000元，被上訴人要求上訴人開380,000元的票據，若到期
      清償兌現後，餘款會返還給上訴人，所以380,000元支票
      是借款，不是貨款。上訴人不同意被上訴人追加貨款請求
      380,000元。
    5.原審判令上訴人應給付被上訴人982,747元本息及為假執
      行之宣告，自有未合。上訴聲明「(1)原判決廢棄。(2)被上
      訴人在第一審之訴及假執行之聲請均駁回。(3)第一、二審
      訴訟費用由被上訴人負擔。」
三、本院判斷：
  (一)、被上訴人主張：上訴人曾自98年12月間至99年1月間，分
      別向被上訴人訂購貨款總金額1,023,500元之節能燈泡三
      批（銷貨單號碼為Ｓ02533、Ｓ02534、Ｓ02750號），被
      上訴人已依約出貨完畢，於該期間上訴人償還部分貨款，
      並尚有積欠貨款，截至98年12月，上訴人積欠之貨款為77
      1,640元，此經上訴人法定代理人廖晨含及訴訟代理人洪
      文智於被上訴人出具之應收貨款對帳單上簽名確認，嗣洪
      文智與被上訴人法定代理人張家華再就利息做確認，包含
      以727,940元計算之利息14,559元（計算式：727,940×0.
      02＝14,559），扣除上訴人於99年2月10日給付已兌現期
      票50,000元、預付彩盒費用19,440元、退AMPLELUX費用14
      ,012元，計至98年12月份，上訴人積欠被上訴人702 ,747
      元，雙方並以700,000元和解，上訴人簽發12張支票，發
      票人為洪慧美，票號依序為FS0000000、FS0000000、FS00
      00000、FS0000000、FS0000000、FS0000000、FS0000000
      、FS0000000、FS0000000、FS0000000、FS0000000、FS00
      00000，日期依序為99年5月15日、99年6月15日、99年7月
      15日、99年8月15日、99年9月15日、99年10月15日、99年
      11月15日、99年12月15日、100年元月15日、100年2月15
      日、100年3月15日、100年4月15日，面額依序為60,000元
      、60,000元、60,000元、60,000元、60,000元、60,000元
      、60,000元、60,000元、60,000元、60,000元、50,000元
      、50,000元，付款人為合作金庫商業銀行北羅東分行，交
      付被上訴人，上訴人並已清償其中2張支票即票號FS00000
      00、FS0000000，合計12元之支票票款等情，有應收帳款
      對帳單、支票影本在卷足佐（見原審卷28、44、25至29頁
      ，本院卷59至68頁），復為兩造所不爭，堪信為真實。
  (二)、被上訴人於本院雖主張截至其向原審聲請核發支付命令即
      99年7月21日，總計上訴人公司尚積欠被上訴人公司全部
      之貨款為960,000元，有上開供擔保貨款之支票及退票理
      由單可為證明（見本院卷58至68頁）云云，惟為上訴人所
      否認，並辯稱僅欠上訴人580,000元等語。是本件首應審
      究者厥為：上訴人是否積欠被上訴人貨款？如是，金額若
      干？上訴人是否已清償前項之貨款？玆分述如下。
    1.按「當事人主張之事實，經他造於準備書狀內或言詞辯論
      時或在受命法官、受託法官前自認者，無庸舉證，民事訴
      訟法第279條第1項定有明文。而民事訴訟法第279條第1項
      所定自認，必須當事人對於他造主張之事實，積極的表示
      承認。」（參照最高法院71年台上字第3516號判例意旨）
      。第按「當事人於審判上所為不利於己之自承（自認），
      有拘束法院及該當事人之效力，法院自應認當事人自認之
      事實為真，據為認定事實及裁判之基礎。」（參照最高法
      院26年上字第805號判例、18年上字第2836號判例）。復
      按「當事人主張有利於己之事實者，就其事實有舉證之責
      任。民事訴訟法第277條前段定有明文。又民事訴訟如係
      由原告主張權利者，應先由原告負舉證之責，若原告先不
      能舉證，以證實自己主張之事實為真實，則被告就其抗辯
      事實即令不能舉證據尚有疵累，亦應駁回原告之請求。」
      （參照最高法院17年上字第917號判例）。
    2.查，上訴人就被上訴人復主張截至99年7月21日，總計上
      訴人公司尚積欠被上訴人公司全部貨款960,000元中之580
      ,000元等情（見本院卷59至68頁），已積極表示承認（見
      本院卷55頁反面），揆諸前開說明，已生自認之效力，自
      有拘束兩造及法院之效力。又被上訴人迭稱上訴人公司另
      有積欠被上訴人公司貨款為380,000元等語，固據提出上
      訴人公司簽發之99年6月30日期、面額380,000元、付款人
      台中商業銀行內新分行之支票及退票理由單各1張為憑（
      見原審卷24頁、本院卷58頁），惟上訴人既抗辯：99年3
      月31日透過訴外人暐肯公司匯300,000元，被上訴人要求
      上訴人簽發380,000元的支票1張，若到期清償兌現後，餘
      款會返還給上訴人，所以380,000元票是借款，不是貨款
      等語，則被上訴人即應就380,000元確為貨款而非借款乙
      節，負證明之責。被上訴人既未能舉證以實其說，自難資
      為380,000元之支票確為支付貨款之認定。況審酌被上訴
      人於100年6月20日民事更正聲明狀及同年7月7日之民事辯
      論意旨暨更正聲明狀均陳明「上訴人於99年3月31日向被
      上訴人借款300,000元，有被上訴人委訴外人暐肯公司，
      將300,000元之金額，匯款於上訴人公司，此有訴外人暐
      肯公司之金融機構跨行轉帳明細可證（見本院卷40頁）。
      蓋被上訴人原認倘上訴人不主張上開匯款270,000元之事
      ，則被上訴人亦不願主張上開借款300,000元之事；然今
      上訴人既於上訴第二審始主張270,000元之匯款，則被上
      訴人今亦主張上開300,000元借款之事。」等語（見本院
      卷38、48頁），並言明：「借款300,000元之事實，既然
      上訴人公司不同意被上訴人追加，則被上訴人迫於無奈，
      必即另向法院對上訴人公司起訴，請求給付之。」（見本
      院卷48頁），卻於本院言詞辯論時翻異前詞改稱380,000
      元之支票乃為擔保貨款（見本院卷55、57、71頁），欲於
      本件一併追加請求給付貨款，益徵被上訴人主張其持有之
      上開380,000元之支票乃為擔保貨款云云，委無可採。從
      而，被上訴人請求上訴人給付貨款於580,000元範圍內，
      核屬有據，應予准許。逾此範圍，自屬無據，為無理由，
      不應准許。
    3.按給付無確定期限者，債務人於債權人得請求給付時，經
      其催告而未為給付，自受催告時起，負遲延責任。其經債
      權人起訴而送達訴狀，或依督促程序送達支付命令，或為
      其他相類之行為者，與催告有同一之效力；遲延之債務，
      以支付金錢為標的者，債權人得請求依法定利率計算之遲
      延利息。但約定較高者，仍從其約定利率；又應付利息之
      債務，其利率未經約定，亦無法律可據者，週年利率為百
      分之5，民法第229第2項、第233條第1項及第203條分別定
      有明文。查本件被上訴人依買賣契約關係之法律關係請求
      上訴人給付580,000元，及自支付命令送達翌日即99年8月
      23日（本件送達上訴人係於99年8月12日寄存於台中縣警
      察局豐原分局社口派出所，經10日發生送達之效力，見原
      審99年度司促字第30055號支付命令卷）起至清償日止，
      按週年利率5％計算之法定遲延利息，自屬有據，應予准
      許。
四、綜上所述，本件被上訴人本於買賣契約關係，請求上訴人給
    付貨款，即請求上訴人應給付被上訴人580,000元及自支付
    命令送達上訴人之翌日即99年8月23日至清償日止，按年息
    百分之5計算之利息，為有理由，應予准許。超過上開部分
    之請求，為無理由，不應准許。而不應准許部分，其假執行
    之聲請，因敗訴而失所附麗，亦為無理由，不應准許。原審
    就上述不應准許部分，判命上訴人給付，而為上訴人敗訴之
    判決，並准為假執行之宣告，自有未合。上訴意旨執此指摘
    原判決此部分為不當，聲明求予廢棄改判，為有理由。爰由
    本院予以廢棄改判，如主文第二項所示。另原審就上開應准
    許部分，判令上訴人給付，為被上訴人勝訴之判決，並依兩
    造陳明願供擔保請求准為或免為假執行之宣告，而分別酌定
    相當之擔保金額，併諭知准為或免為假執行之宣告，並無不
    合。上訴意旨仍執前詞指摘原判決此部分為不當，聲明求予
    廢棄改判，為無理由，應予駁回。另被上訴人於本院所為追
    加之訴，亦為無理由，應一併駁回。
五、又本件事證已臻明確，兩造其餘主張或攻擊防禦方法並其他
    證據資料，對本件判決結果並無影響，毋庸審酌之，附此
    明。
六、據上論結，本件上訴人之上訴為一部有理由，一部無理由，
    被上訴人之追加之訴為無由，依民事訴訟法第450條、第449
    條第1項、第78條、第79條，判決如主文。
中    華    民    國   100    年    8     月    24    日
                民事第一庭    審判長法  官  吳火川
                                    法  官  陳繼先
                                    法  官  胡景彬
以上正本係照原本作成。
兩造均不得上訴。
                                    書記官  劉建智
中    華    民    國   100    年    8     月    24    日
                                                      Ｓ